臺灣桃園地方法院民事判決　　　　　　 100年度訴字第1046號
原　　　告　信享企業有限公司
法定代理人　鄒正仁
訴訟代理人　周志吉律師
被　　　告　廖朝吉
訴訟代理人　曾智群律師
上列當事人間履行契約事件，本院於民國100 年9 月27日言詞辯
論終結，判決如下：
    主      文
原告備位之訴及假執行之聲請均駁回。
訴訟費用由原告負擔。
    事實及理由
壹、程序方面：
    按預備訴之合併，係以先位之訴不合法或無理由，為後位之
    訴之判決停止要件。本件原告起訴提起主觀預備合併之訴，
    先位請求被告維峰工業股份有限公司給付其新台幣（下同）
    60萬元及自起訴狀繕本送達翌日起至清償日止，按週年利率
    5%計算之利息；備位請求被告廖朝吉給付其60萬元及自起訴
    狀繕本送達翌日起至清償日止，按週年利率5%計算之利息。
    查原告所提先位之訴即訴請維峰工業股份有限公司給付部分
    ，違反民事訴訟法第400 條第1 項規定，其訴訟標的為確定
    判決效力所及，起訴不合法，業經本院另以裁定駁回，是以
    本件備位之訴之判決停止要件成就，本判決僅就備位之訴部
    分為判斷，合此敘明。
貳、實體方面：
一、原告主張：被告廖朝吉於民國85年9 月5 日以尚未合法設立
    登記之「維峰機械工業股份有限公司」（下稱維峰機械公司
    ）負責人身分與原告簽訂合約書（下稱系爭合約書），約定
    由原告（甲方）提供資金100 萬元，合作開發摺疊式蝴蝶籠
    ，約定乙方（即維峰機械公司）每年須支付原告12% 股息（
    即每年12萬元），紅利另計，原告乃交付面額100 萬元支票
    乙紙予被告廖朝吉，被告廖朝吉並已兌現原告所交付之支票
    ，依民法第1 條、第111 條及公司法第19條第2 項規範意旨
    ，被告廖朝吉自當受系爭合約書約定之權利義務關係約束，
    繼續給付原告自95年起至99年止共積欠原告60萬元之股息款
    。為此，爰依系爭合約書，並類推適用民法第677 條、707
    條規定提起本訴等語。並聲明：(一)被告廖朝吉應給付原告60
    萬元及自起訴狀繕本送達之翌日起至清償日止，按年息5%計
    算之利息；(二)原告願供擔保，請准宣告假執行。
二、被告則以：原告之法定代理人對系爭合約書中維峰機械公司
    並非不存在，而係設立在大陸地區之「南靖維峰機械工業股
    份有限公司」乙節知之甚詳，此亦經最高法院99年度台上字
    第2317號刑事判決認定在案。是原告主張類推適用民法第11
    1 條規定，除其究基於何種相類同之法律關係而為類推適用
    ，已顯有疑問外，另依經濟部投資審議委員會84年8 月2 日
    之覆函可知，訴外人南靖維峰機械工業股份有限公司並非僅
    有一股東申請進行投資大陸，此觀該公司於98年3 月1 日委
    請臺灣臺北地方法院所屬民間公證人林家光認證董事辭職乙
    事，亦可知悉南靖維峰機械工業股份有限公司之股東非僅被
    告廖朝吉1 人。故原告主張類推適用民法第111 條之依據以
    被告廖朝吉為請求之對象已有疑問外，其類推適用之方法，
    亦無可茲支持之情形存在等語置辯。並聲明：(一)原告之訴駁
    回。(二)如受不利益之判決，請准供擔保宣告免為假執行。
三、查被告廖朝吉以「維峰機械工業有限公司」負責人名義，於
    85年9 月5 日與原告簽訂內容為「立合約書人信享企業有限
    公司  負責人：鄒正仁（以下簡稱甲方）、維峰機械工業有
    限公司  負責人：廖朝吉（以下簡稱乙方）雙合作開發折疊
    式蝴蝶籠，由甲方提供新台幣壹佰萬元整，乙方負責生產，
    並負責股息百分之十二，紅利另計．．」之合約書之事實，
    為兩造所不爭執，並有系爭合約書影本1 件在卷可佐，堪信
    為真實。
四、原告主張被告廖朝吉以未經設立登記之維峰機械公司與原告
    簽訂系爭合約書，依民法第1 條、第111 條及公司法第19條
    第2 項之規定，應由被告廖朝吉自負其責等語，此為被告廖
    朝吉所否認，並以前揭情詞置辯。是本件首應審究者厥為：
    系爭合約書之乙方當事人實質上究為原告所稱尚未成立之「
    維峰機械工業有限公司」，抑或為被告所稱之大陸地區「南
    靖維峰機械工業有限公司」？經查：被告廖朝吉與訴外人曾
    經經濟部投資審議委員會核准間接投資大陸維峰機械工業有
    限公司，此有經濟部投資審議委員會函影本1 件附卷可參（
    見本院卷第41頁），而原告對「南靖維峰機械工業有限公司
    」係依中華人民共和國法令合法成立之公司，公司法定代理
    人為被告廖朝吉，及系爭合約書係原告法定代理人鄒正仁與
    被告廖朝吉於85年9 月6 日在大陸地區之「南靖維峰機械工
    業有限公司」內簽訂等情均不爭執（見本院卷第61頁背面）
    ，查原告法定代理人既特別前往大陸地區「南靖維峰機械工
    業有限公司」，並在該公司營業處所與該公司法定代理人廖
    朝吉簽訂系爭合約書，堪認原告法定代理人鄒正仁與被告廖
    朝吉簽訂系爭合約書時，雙方即認契約當事人為原告及「南
    靖維峰機械工業有限公司」。系爭合約書既已合法成立，而
    生拘束原告與「南靖維峰機械工業有限公司」之效力，自無
    原告所稱「法律行為之一部分無效」或違反公司法第19條第
    1 項規定，而應由被告廖朝吉負民事責任之情事發生，故原
    告主張被告廖朝吉應承受系爭合約書之契約義務，並類推適
    用民法第677 條、第707 條之規定，請求被告廖朝吉給付股
    息60萬元云云，顯非可採。
五、綜上所述，原告提起本件訴訟，請求被告廖朝吉給付60萬元
    及自起訴狀繕本送達翌日起至清償日止，按週年利率百分之
    五計算之利息，為無理由，應予駁回。又原告之訴既經駁回
    ，其假執行之聲請即失所附麗，應併予駁回。
六、據上論結，本件原告之訴為無理由，依民事訴訟法第78條，
    判決如主文。
中    華    民    國   100    年    10    月    18    日
                  民事第二庭    法  官  劉佩宜
以上正本係照原本作成。
如對本判決上訴，須於判決送達後 20 日內向本院提出上訴狀。
如委任律師提起上訴者，應一併繳納上訴審裁判費。
中    華    民    國   100    年    10    月    19    日
                                書記官  洪千棻